【裁判字號】    98,交聲,4098
【裁判日期】    981130
【裁判案由】    聲明異議
【裁判全文】
臺灣臺中地方法院交通事件裁定        98年度交聲字第4098號
原處分機關  交通部公路總局臺中區監理所臺中市監理站
異  議  人
即受處分人  甲○○
上列異議人因違反道路交通管理處罰條例案件，對於交通部公路
總局臺中區監理所臺中市監理站中華民國九十四年五月十七日所
為之裁決（裁監稽違字第裁六一－ＨＢ0000000號裁決書
）聲明異議，本院裁定如下：
    主  文
異議駁回。
    理  由
一、聲明異議意旨略以：本人於民國九十年至九十七年間均在外
    就學，實際居住於臺中市○區○○里○○街三巷三號，雖戶
    籍地設於臺中縣太平市○○路○段二十五巷十四號七樓，但
    未居住於戶籍地。本件裁決書並非由本人簽收，或是以電話
    、其他通訊方式告知本人，居住於戶籍地址之親屬代收裁決
    書後亦未通知本人，近期欲換照，才得知且被強制執行。本
    人違規，罰鍰實屬當然，但原罰鍰新臺幣（下同）一千八百
    元，卻在未知情況下被罰至九千元，本人認為違反比例原則
    ，難以心服，且被強制執行及註銷駕照，已涉及權利問題，
    是否應以「公示送達」方式，確認本人領收，爰依法聲明異
    議等語。
二、原處分機關略以：異議人即受處分人甲○○（下稱受處分人
    ）於九十四年一月二十七日下午五時二十五分許，駕駛車牌
    號碼ＳＰＰ－八二三號輕型機車，行經臺中縣太平市○○路
    ，因「闖紅燈」之違規，經臺中縣警察局霧峰分局坪林派出
    所員警以中縣警交字第ＨＢ0000000號舉發違反道路
    交通管理事件通知單（下稱舉發通知單）當場攔停舉發。本
    站於九十四年五月十七日寄發裁監稽違字第裁六一－ＨＢ0
    000000號裁決書，依修正前道路交通管理處罰條例第
    五十三條、第六十三條之規定，裁處「罰鍰四千五百元整，
    並記違規點數三點。罰鍰限於九十四年六月十六日前繳納。
    上開罰鍰逾期不繳納者：（一）自九十四年六月十七日起加
    倍罰鍰為九千元整，並限於九十四年七月一日前繳納；（二
    ）逾期仍不繳納者，依法移送強制執行。」，於法並無不合
    等語。
三、按受處分人，不服道路交通管理處罰條例第八條主管機關所
    為之處罰，得於接到裁決書之翌日起二十日內，向管轄地方
    法院聲明異議，同條例第八十七條第一項規定可資參照。又
    依前開規定向管轄法院聲明異議之期間，自裁決送達之翌日
    起算，並得依法扣除在途期間及聲請回復原狀；又交通法庭
    認聲明異議不合法律上之程式或其異議權已喪失者，應以裁
    定駁回之，但其不合法律上之程式可補正者，應先定期命為
    補正，逾期不補正者，即予駁回，道路交通案件處理辦法第
    十二條、第十八條規定參照。故受處分人自應於上開規定之
    期間內向法院聲明異議，倘受處分人逾期異議，即於法不合
    ，法院自應裁定駁回。再按處理違反道路交通管理事件，有
    關文書送達之程序，依行政程序法之規定，違反道路交通管
    理事件統一裁罰基準及處理細則第五條定有明文；且按「送
    達，於應受送達人之住居所、事務所或營業所為之。」、「
    於應送達處所不獲會晤應受送達人時，得將文書付與有辨別
    事理能力之同居人、受雇人或應送達處所之接收郵件人員。
    」，行政程序法第七十二條第一項、第七十三條第一項分別
    定有明文。
四、經查，本件受處分人於上揭時地，因「行經有燈光號誌管制
    之交岔路口闖紅燈」之違規，為警攔停並掣開中縣警交字第
    ＨＢ0000000號舉發通知單，同時將通知聯交付受處
    分人簽名收受；原處分機關於九十四年五月十七日以裁監稽
    違字第裁六一－ＨＢ0000000號裁決書逕行裁決，並
    委由郵政機關以掛號方式郵寄送達裁決書至受處分人之戶籍
    地址（即臺中縣太平市○○路○段二十五巷十四號七樓），
    雖不獲會晤受處分人，惟已於九十四年五月二十三日由受處
    分人之父親乙○○簽收等情，有舉發通知單、裁決書、中華
    民國郵政掛號郵件收件回執影本各一份在卷可稽。而受處分
    人自九十三年九月一日起，即設籍臺中縣太平市○○路○段
    二十五巷十四號七樓迄今，有受處分人之全戶戶籍資料查詢
    結果附卷足憑，則原處分機關依法向上址為送達，要無違誤
    ，且上開裁決書業已於九十四年五月二十三日發生送達之效
    力。又受處分人居住於臺中縣太平市，非屬原處分機關所在
    即臺中市地區，惟仍係居住於本件聲明異議法院即本院之管
    轄區域，是依法院訴訟當事人在途期間標準第四條第一款第
    二目之規定，其在途期間為三日，故受處分人如欲聲明異議
    ，應於上開裁決書送達翌日起二十日並加計在途期間三日內
    為之，亦即應於九十四年六月十五日之前提出，詎受處分人
    竟遲至九十八年十月二十八日始行提出，此有蓋有原處分機
    關收文章之受處分人所提之聲明異議狀一份附卷為憑，顯然
    已逾聲明異議之法定不變期間，且無從命其補正。揆諸首揭
    法律規定與本院說明，受處分人聲明異議於法自有未合，本
    院當應裁定駁回。
五、況交通違規件數繁多，送達不論係親自收受或寄存送達、甚
    或公示送達，如屬有效之送達，則受處分人之權益包括陳述
    意見之機會，業已受到保障，至於受處分人事實上是否知悉
    該公告或通知內容，則應由受處分人自行負責，要難令舉發
    單位負擔實際親告之通知義務，否則寄存或公示送達之法定
    送達方式，即形同具文。另交通部公路局基於便民原則，因
    應社會現況，已另訂定公路監理電腦系統車輛車籍及駕駛人
    駕籍增設「通信地址」欄位作業注意事項，依該注意事項第
    一條、第二條、第五條、第六條規定，因應車主、駕駛人之
    需要，准予車主、駕駛人於公路監理電腦系統車籍及駕籍檔
    中增列通信地址，以利公路監理機關各項通知單之寄達。是
    受處分人既未向公路監理機關申請增列通信地址，亦未變更
    其車籍地址登記，則本件裁決書依受處分人之戶籍地址（車
    籍地址同此）為送達，自無不法之處，受處分人上開所辯，
    殊無可採，附此敘明。
六、據上論斷，應依道路交通管理處罰條例第八十七條第二項、
    道路交通案件處理辦法第十八條前段，裁定如主文。
中    華    民    國    98    年    11    月    30    日
                  交通法庭    法  官  王世華
以上正本證明與原本無異。
如不服本裁定應於送達後五日內向本院提出抗告狀 (應附繕本)
並敘述抗告之理由。
                              書記官  蕭訓慧
中    華    民    國    98    年    11    月    30    日


司法院資訊處製作；財團法人民間司法改革基金會備份。
